【裁判字號】    97,破,55
【裁判日期】    970825
【裁判案由】    宣告破產
【裁判全文】
臺灣高雄地方法院民事裁定                97年度破字第55號
聲  請  人  甲○○（即漢總建設股份有限公司之清算人
                       樓
上列當事人聲請宣告破產事件，本院裁定如下：
  主  文
聲請駁回。
程序費用新臺幣壹仟元由聲請人負擔。
  理  由
一、聲請意旨略以：聲請人為漢總建設股份有限公司（下稱漢總
    公司）之清算人，漢總公司於民國96年7 月1 日解散，並經
    台北市政府核准，嗣於進行清算程序中，因漢總公司之債務
    高達新台幣（下同）1,733,451,310 元，而預估變現資產為
    987,149,980 元，其資產顯然不足清償債務，符合宣告破產
    之要件，爰檢具台北市政府准予解散登記函、資產負債表、
    財產狀況說明書、債權債務清冊等，聲請准予宣告破產等語
    。
二、按破產管理人之報酬為財團費用；破產人及其家屬之必要生
    活費，視為財團費用；財團費用及財團債務，應先於破產債
    權，隨時由破產人依破產法之規定清償之；破產宣告後，如
    破產財團之財產不敷清償財團費用及財團債務時，法院因破
    產管理人之聲請，應以裁定宣告破產終止，破產法第95條第
    1 項第3 款、同條第2 項、第97條、第148 條分別定有明文
    。又破產法第57條規定，債務人不能清償債務者，固得宣告
    破產，然依上開破產法第148 條規定之旨趣，如債務人之財
    產不敷清償破產財團費用及財團債務時，即應認無宣告破產
    之實益，亦有最高法院86年度台抗字第479 號裁定意旨可資
    參照。另按稅捐之徵收，優先於普通債權，稅捐稽徵法第6
    條第1 項定有明文。次按所謂破產乃債務人於經濟發生困難
    ，無力對全體債權人為清償時，由法院介入，強制將債務人
    之全部財產依一定程序為變價及分配，使全體債權人得以公
    平受償之一般執行程序；倘可預見破產程序進行之結果，多
    數債權人之普通債權毫無機會獲得公平滿足者，則破產程序
    之進行即無實益可言。於此情形，如仍進行破產程序，即與
    破產制度本旨有違，法院應不予准許。
三、經查：
  (一)聲請人主張漢總公司至少積欠如附表所示債權人之債務共1,
    733,451,310元，固據其提出債權人清冊為證，而依漢總公
    司提出財產狀況說明書，漢總公司有留抵稅額、土地及房屋
    等資產，預估可變現之資產價值為987,149,980 元，足認漢
    總公司之資產顯然業已不能清償債務，而有宣告破產之原因
    無疑。
  (二)就上述之財產狀況說明書，聲請人主張漢總公司有20,254,6
    65元營業稅留抵稅額之資產，惟經本院向財政部高雄市國稅
    局苓雅稽徵所函查關於漢總公司有否「營業稅留抵」，金額
    為何，得否退稅等情，據該所函覆稱：「二、該公司尚有營
    業稅抵稅額20,254,665元，因有固定資產預估營業稅48,344
    ,765 元 ，租賃物出租收入預估營業稅1,285,034 元，尚未
    核定。扣除前述營業稅後，已無留抵稅額可退還」等語，此
    有該所97年7 月23日財高國稅苓營業字第0970012379號函可
    參，是依上開函文，漢總公司應繳納之營業稅，扣除留抵稅
    額後，尚不足30,375,134元（48,344,765+1,285,034-20,25
    4,665 ＝30,375,134）。則聲請人主張漢總公司營業稅留抵
    稅額尚有20, 254,665 元價值，並不實在，此部分應不得列
    入破產財團。
  (三)再者，依聲請人所提財產狀況說明書，漢總公司所有座落在
    高雄市○○區○○段第530號地號、第806-001地號及其上建
    物建號985 、986 、987 、1013及1014號之資產，聲請人主
    張帳列金額分別為349,832,813 元（土地部分）及544,926,
    87 6元（建物部分），現有價值分別為120,476,614 元及36
    3,720, 736元。惟上開土地及建物均有設定共同擔保第一順
    位最高限額抵押權1,200,000,000 予香港商香港上海匯豐銀
    行股份有限公司（下稱匯豐銀行，於97年3 月29日概括承受
    原中華商業股份有限公司），共同擔保第二最高限額抵押權
    360, 000,000元予匯豐銀行，而漢總公司迄今尚積欠匯豐銀
    行本金700,000,000 元、利息11,491,784元、違約金6,140,
    85 5元、訴訟費用1,288,297 元，合計718,920,936 元等情
    ，有匯豐銀行97年8 月15日民事陳報狀、土地及建物謄本等
    資料可參。是此，上開土地及建物已設定最高限額抵押權，
    且經高雄市政府稅捐稽徵處及華僑商業銀行股份有限公司假
    扣押在案，是此上開土地及建物之價值應有限。參以聲請人
    預估上開土地及建物之現有價值共484,197,35 0元，已不足
    以清償漢總公司積欠匯豐銀行718,920,936 元債務。基此，
    此部分土地及建物亦無法列入破產財團自明。
  (四)至聲請人所列關於建築物改良部分（即夢萊茵商場裝修費用
    未折減餘額），雖其主張開項帳列價值為72,135,626元，然
    此部分聲請人除未提出相關證據佐證外，又依其提出之上述
    財產說明書，其上係記載：「出租房地全數拍定後，轉列為
    其他損失」、「現有價值：0 」等語，可認此部分資產現有
    價值為零，自不得列入破產財團。
  (五)綜上，本件漢總公司確毫無財產可構成破產財團，揆諸前揭
    說明，本件亦無宣告破產之實益，是聲請人並為宣告破產之
    聲請，亦無理由，應予駁回。
五、依破產法第5 條、民事訴訟法第95條、第78條，裁定如主文
    。
中    華    民    國    97    年    8    月    25    日
                  民事第四庭  法    官  張茹棻
正本係照原本作成。
如對本裁定抗告須於裁定送達後10日內向本院提出抗告狀。
中    華    民    國    97    年    8     月    25    日
                              書 記 官  黃美秀


司法院資訊處製作；財團法人民間司法改革基金會備份。
